臺灣高雄地方法院刑事判決　　　　　　　　　　　　　九十一年度易字第五五二號
　　公　訴　人　臺灣高雄地方法院檢察署檢察官
　　被　　　告　甲○○
　　被　　　告　乙○○
右列被告因贓物案件，經檢察官提起公訴（九十年度偵字第八０九八號、第八五九九
號），本院判決如左：
    主  文
乙○○收受贓物，處有期徒刑陸月，如易科罰金，以參佰元折算壹日。
甲○○無罪。
    事  實
一、乙○○受雇於高雄市○鎮區○○街七十三號「甄記漁行」擔任經理，明知「丁○○」（民國○○○年○月○○○日生、身分證統一編號為Ｚ000000000
    號，另函送偵辦）於九十年三月初某日，在前揭公司營業處所寄放懸掛車牌號碼
    ＤＫ─七七九九號（係不詳年籍之人所變造之兩面車牌）自小客車（所有人為丙○○，原車牌號碼為ＨＮ─六五七九號，引擎號碼為Ｂ0000000Ａ一二七
    三二０號，廠牌為ＢＥＮＺ，一九九三年份，於八十九年十二月二十八日上午九
    時十五分許，在高雄市苓雅區○○○路二四六巷口遭竊）乙輛與行車執照乙枚（
    車牌號碼ＤＫ─七七九九號，起訴書誤載為ＤＭ─一一六七號，車主許美華，於
    八十八年五月間，在不詳地點遺失），分係屬來源不明之贓車與贓物，竟基於收
    受贓物之犯意而收受該輛贓車與贓物，並停放於甄記漁行門口，復將該車鑰匙置
    放於公司內，告知公司人員，若有擋住道路，可取用移車。嗣於九十年三月十五
    日下午一時三十分許，乙○○因事出國，不知情之公司人員甲○○乃自行取用車
    鑰匙，駕駛該輛贓車外出洽公，於同日下午二時左右，將該車停放於高雄市○○
    區○○路與博仁路交岔路口附近之農民銀行前路邊，為警員董乃天與張宇旭二人
    查獲，並扣得該輛贓車、變造之車牌號碼ＤＫ─七七九九號車牌二面及行照一張
    。
二、案經高雄市政府警察局三民第一分局移送臺灣高雄地方法院檢察署檢察官偵查起
    訴。
    理  由
壹、有罪部分：
一、訊據被告乙○○矢口否認有右揭犯行，辯稱：車子是丁○○委託友人寄放在伊這
    邊的，伊不知道車子內有行照，亦不知道車子及行照均係贓物云云。經查：
（一）上開懸掛變照車牌之自小客車，原為丙○○所有，原車牌號碼為ＨＮ─六五七
      九號，引擎號碼為Ｂ0000000Ａ一二七三二０號，廠牌為ＢＥＮＺ，一
      九九三年份，於八十九年十二月二十八日上午九時十五分許，在高雄市苓雅區
      ○○○路二四六巷口遭竊，以及車牌號碼ＤＫ─七七九九號之行照，車主許美
      華，於八十八年五月間，在不詳地點遺失等情，業據被害人丙○○與許美華二
      人於警訊中指述歷歷，核與證人即ＤＫ─七七九九號自小客車實際使用人魏文
      傑證述情節相符，並有上開車輛辨識碼照片六張、領結正本一紙、汽車新領牌
      照登記書一份在卷可佐，復有上開車輛、行車執照扣案可稽，又上述車主為許
      美華之行車執照乙張經送鑑定結果，認定該張行車執照雖係真品，惟因車主許
      美華已於八十八年五月十八日申請補發，而為無效之行車執照等情，此有台北
      市監理處九十年七月十一日，北市監三字第九０六二一四九一００號函及函附
      之華磁票券印刷股份有限公司九十年七月五日華營字第三九七號函乙份附卷可
      稽，是上開車輛及行照確屬贓物一節，足堪認定。
（二）又被告乙○○知悉該行車執照置於汽車置物箱中，渠事後亦有查看過一節，業
      據被告於偵查及本院調查時供承明確（見九十年度偵字第八五九九號卷第二十
      、二一頁、本院九十一年四月十五日訊問筆錄），復參以行車執照乃為擔保汽
      車來源之正當性，一般人均會要求一併取得行車執照，以避免員警查詢時無法
      證明車輛之合法來源，此為眾所皆知之理，況被告乙○○身為公司經理，以渠
      智識能力，當知向寄放之人索取行車執照，足見被告確知行車執照置於車內置
      物箱，且事後亦有查看上開行車執照，被告於本院審理時翻異前詞，辯稱伊不
      知行照置於置物箱內云云，顯係事後避就之詞，並不足採。又上開車輛係ＢＥ
      ＮＺ廠牌一九九三年份，價值匪低，於收受時更應謹慎為之，被告竟未為查證
      汽車之來源，復無寄託人「丁○○」之聯絡資料，即貿然接受寄託上述自小客
      車與上述行車執照，足認被告乙○○主觀上已有贓物之認識，被告乙○○辯稱
      伊不知上開汽車及行車執照均係贓物云云，顯係事後卸責之詞，不足採信。本
      件事證明確，其犯行已堪認定。
二、核被告乙○○所為，係犯刑法第三百四十九條第一項之收受贓物罪。爰審酌被告
    因貪圖一時之便，竟對來路不明之贓物予以收受，助長竊盜之風，並使贓物所有
    人難以回復其所有物，且上開車輛價值斐低，本不宜寬貸，惟念其一時思慮欠週
    ，致罹刑章，且贓車業據被害人領回等一切情狀，量處如主文所示之刑，並諭知
    易科罰金之折算標準，以示懲儆。
貳、無罪部分：
一、本件公訴意旨略以：被告甲○○係「甄記漁行」之職員，明知懸掛車牌號碼ＤＫ
    ─七七九九號（係不詳年籍之人所變造之兩面車牌）自小客車，係乙○○所收受
    之來源不明贓車，竟於九十年三月十五日下午一時三十分許，在上述公司駕駛該
    輛贓車外出洽公，在高雄市○○區○○路與博仁路交岔口附近時，為警查獲，因
    認被告亦涉有收受贓物罪嫌云云。
二、本件公訴人認被告甲○○涉有收受贓物犯行，係以被告甲○○未詢問上述車輛之
    來源，即貿然使用為其論據。訊據被告甲○○堅決否認上開犯行，辯稱：上述自
    小客車係被告乙○○之朋友所寄放，平常該輛自小客車之鑰匙皆放在公司內電視
    機上，若有需要移車時，伊與同事就拿鑰匙去移車，案發當日伊係開車去銀行辦
    事，伊不知該輛自小客車係贓物等語。
三、按犯罪事實應依證據認定之，無證據不得推定其犯罪事實；又不能證明被告犯罪
    ，應諭知無罪之判決。刑事訴訟法第一百五十四條及第三百零一條第一項分別定
    有明文。次按，刑法第三百四十九條第一項收受贓物罪之成立，除在客觀上，行
    為人所收受者，為他人犯財產性犯罪所得之物外，在主觀上尚需行為人對所收受
    之物，確係贓物乙節有所認識或可得認識，若行為人對於所收受者為贓物並無認
    識或可得認識之情形，自難以贓物罪相繩之。再按，認定犯罪事實所憑之證據，
    雖不以直接證據為限，間接證據亦包括在內；然而無論直接或間接證據，其為訴
    訟上之證明，須於通常一般之人均不致有所懷疑，而得確信其為真實之程度者，
    始得據為有罪之認定，倘其證明尚未達到此一程度，而有合理之懷疑存在而無從
    使事實審法院得有罪之確信時，即應由法院為諭知被告無罪之判決（最高法院七
    十六年台上字第四九八六號判例參照）。
四、經查：上開車輛係被告乙○○之朋友所寄放，一直停放在甄記漁行門口，鑰匙亦
    放於公司電視機上，若有擋到路時，同事會幫忙移車等情，業據同案被告乙○○
    於警、偵訊及本院審理時供承明確，證人即甄記漁行員工戊○○亦於本院調查時
    證述：上開車輛係於九十年間有個年輕人開來公司，乙○○經理有交代如果車子
    擋到別人車子，要幫忙移開車子，該車一直停放在公司門口，平常都沒有人在開
    等語明確（見本院九十一年五月二十一日訊問筆錄），核與被告甲○○所辯情節
    相符，是上開車輛既係被告乙○○之朋友所寄放，乙○○亦將鑰匙放於公司內，
    並告知公司員工可使用該鑰匙以移動車輛，則被告甲○○於乙○○出國之際（有
    國人入出境端末查詢報表一份在卷可稽），為貪圖一時便利臨時駕車外出，尚難
    僅因被告甲○○未詢問汽車來源，即遽認被告甲○○在主觀上對於上開車輛確係
    贓物乙節有所認識或可得認識，復參以被查獲當時被告確係在農民銀行辦事，渠
    為貪圖一時便利，臨時駕駛上開車輛外出洽公，亦合情理，是被告甲○○上開所
    辯，堪以採信。
五、綜上所述，公訴人所舉之證據不足以證明被告犯罪，此外本院復查無其他證據證
    明被告確有公訴人所指之收受贓物犯行，揆諸首揭說明，既無積極證據足認被告
    甲○○有收受贓物，不能證明被告犯罪，依法應諭知無罪之判決。
據上論斷，應依刑事訴訟法第二百九十九條第一項前段、第三百零一條第一項，刑法
第三百四十九條第一項、第四十一條第一項前段，罰金罰鍰提高標準條例第一條前段
、第二條，判決如主文。
本案經檢察官陳永章到庭執行職務。
中     華     民     國      九十一      年      七     月    二十六    日
                                臺灣高雄地方法院刑事第六庭
                                    審判長法  官    趙家光
                                          法  官    周玉群
                                          法  官    邱泰錄
右正本證明與原本無異。
如不服本判決，應於判決送達後十日內，向本院提出上訴狀。
                                          書記官    林慧君
中    華    民    國      九十一    年      七      月      二十六      日
附錄本判決論罪之法條：
刑法第三百四十九條：
收受贓物者，處三年以下有期徒刑、拘役或五百元以下罰金。
搬運、寄藏、故買贓物或為擔保者，處五年以下有期徒刑、拘役或科或併科一千元以
下罰金。
因贓物變得之財物，以贓物論。
